【裁判字號】    99,交聲,24
【裁判日期】    990413
【裁判案由】    違反道路交通管理處罰條例聲明異議
【裁判全文】
臺灣臺北地方法院交通事件裁定          99年度交聲字第24號
原處分機關  臺北市交通事件裁決所
異  議  人
即受處分人  甲○○
上列受處分人因違反道路交通管理處罰條例案件，對於臺北市交
通事件裁決所中華民國九十八年十二月十七日所為之處分（原處
分案號：北市裁罰字第裁二二－Ａ００ＹＳＥ五０四號），聲明
異議，本院裁定如下：
    主  文
異議駁回。
    理  由
一、按汽車駕駛人，爭道行駛而於起駛前，不讓行進中之車輛、
    行人優先通行，處新臺幣（以下同）六百元以上一千八百元
    以下罰鍰，道路交通管理處罰條例第四十五條第十款定有明
    文。復按汽車駕駛人，違反上開規定者，應記違規點數一點
    ，同法第六十三條第一項第一款亦有規定。又行為人如係駕
    駛汽車於起駛前，不讓行進中之車輛優先通行，嗣為警逕行
    舉發，而在舉發違反道路交通管理事件通知單上所載之應到
    案日期前聽候裁決，經主管機關調查後仍認定其有上開違規
    行為者，依違反道路交通管理事件統一裁罰基準及處理細則
    第四十四條第一項及違反道路交通管理事件統一裁罰基準表
    之規定，需對該行為人處以六百元之罰鍰，並記違規點數一
    點。
二、本件異議人即受處分人甲○○於民國九十八年十一月十一日
    十時四十五分許，駕駛其父樓志揚所有車牌號碼Ｆ九－四三
    七八號自用小客車在臺北市○○街與車前路口前之交岔路口
    十公尺內臨時停車（經員警舉發，原處分機關即臺北市交通
    事件裁決所於九十八年十二月十七日北市裁罰字第裁二二－
    Ａ００ＹＳＥ五０五號違反道路交通管理事件裁決書處分後
    ，經異議人聲明異議，然業於本院九十九年度交聲字第二五
    號案件訊問時，撤回聲明異議）接其母親，且因該路口號誌
    管制號誌為紅燈而暫停行駛，嗣該號誌變換為綠燈後，於起
    步行駛欲直行時，適有苗華富所駕駛車牌號碼五七六－ＣＥ
    號營業小客車沿同向行駛於後，欲於該路口右轉行駛，而受
    處分人未於起駛前，讓行進中之該車輛優先通行，且苗華富
    亦於右轉時疏於注意，所駕駛車輛之右後車門遂與受處分人
    所駕駛車輛之左前保險桿發生擦撞，嗣經臺北市政府警察局
    文山第二分局第二交通分隊警員以受處分人有違反道路交通
    管理處罰條例第四十五條第十款規定之行為（爭道行駛而於
    起駛前，不讓行進中之車輛優先通行）掣發舉發，受處分人
    於舉發通知單上所載之應到案日期（九十八年十二月二十一
    日）前之九十八年十一月十一日向原處分機關提出申訴，經
    原處分機關函請舉發機關調查結果，仍認受處分人有上開違
    規行為，乃依道路交通管理處罰條例第四十五條第十款、第
    六十三條第一項（漏載第一款）之規定，於九十八年十二月
    十七日以北市裁罰字第裁二二－Ａ００ＹＳＥ五０四號裁決
    書裁罰受處分人罰鍰六百元，並記違規點數一點。
三、聲明異議意旨略以：當時，伊是要去接買完菜要回家的媽媽
    ，僅停靠路邊讓媽媽上車，前後不到十秒，接到媽媽後，也
    打了方向燈，而且已直行，係因該輛計程車突然快速強行右
    轉，並未打方向燈，始發生擦撞，如果係伊撞擊該計程車，
    其車門凹陷勢必更大，更非伊不讓行進中車輛前行所致云云
    。
四、經查：
 (一) 本件受處分人於上開時、地駕駛車牌號碼Ｆ九－四三七八號
    自用小客車沿臺北市○○街西向東行駛，在臺北市○○街與
    車前路口前之交岔路口十公尺內臨時停車接其母親，且因該
    路口號誌管制號誌為紅燈而暫停行駛，嗣該號誌變換為綠燈
    後，於起步行駛欲直行時，適有苗華富所駕駛車牌號碼五七
    六－ＣＥ號營業小客車沿同向行駛於後，欲於該路口右轉行
    駛，而發生擦撞等情，為受處分人所不否認（見本院卷第二
    ０頁），並與其於交通事故談話紀錄表所陳相符（見九十八
    年十一月十一日臺北市政府警察局文山二分局交通分隊交通
    事故談話紀錄表）。並經證人即臺北市政府警察局文山第二
    分局第二交通分隊員警乙○○於本院訊問時到庭具結證述明
    確，復有九十八年十二月十一日臺北市政府警察局交通警察
    大隊道路交通事故初步分析研判表（見本院卷第一七頁）在
    卷可佐。
 (二) 受處分人雖以前開情詞置辯，惟查，受處分人既坦認確有於
    臺北市○○街與車前路口前之交岔路口十公尺內臨時停車之
    事實，且經證人乙○○於本院訊問時到庭具結證稱：本件係
    依據九十八年十二月十一日臺北市政府警察局交通警察大隊
    道路交通事故初步分析研判表加以舉發，係認為受處分人於
    路口臨停，未讓來車先行，而營業小客車部分雖有右轉疏忽
    ，但該部分僅有違反安全規則但沒有處罰條例，所以僅就受
    處分人部分開單舉發，本件受處分人於路口臨時停車即屬起
    駛車輛，還是要讓營業小客車先行駛等語（見本院卷第二一
    頁至第二二頁）明確，且核與九十八年十二月十一日臺北市
    政府警察局交通警察大隊道路交通事故初步分析研判表之肇
    事原因研判所述：Ａ車Ｆ九－四三七八號自用小客車起駛前
    ，不讓行進中之車輛先行、在交岔路口十公尺內臨時停車、
    Ｂ車車牌號碼五七六－ＣＥ號營業小客車右轉疏忽等情並無
    二致，是受處分人所辯，已難採憑。況前開車牌號碼五七六
    －ＣＥ號營業小客車有右轉疏忽之情，亦僅屬該車是否另有
    違規，應否另行開單舉發之情事，縱認該營業小客車之駕駛
    人與有過失，受處分人仍不得執此為由，解免其未於起駛前
    禮讓行進中之車輛先行之責任，故受處分人斷無執此免除其
    應遵守起駛前應注意前後左右有無障礙或車輛行人，並應讓
    行進中之車輛行人優先通行規定之義務，是本件受處分人前
    開違規事實明確，受處分人確有前開違規行為堪以認定。
五、綜上所述，本件受處分人有前揭違規行為，原處分機關依道
    路交通管理處罰條例第四十五條第十款、第六十三條第一項
    第一款（漏載第一款）之規定，裁處受處分人罰鍰六百元，
    並記違規點數一點，核無違誤，本件受處分人之異議為無理
    由，自應將其異議駁回。
據上論斷，應依道路交通案件處理辦法第十九條，裁定如主文。
中    華    民    國    99    年    4     月    13    日
                  交通法庭  法  官  鄭昱仁
以上正本證明與原本無異。
如不服本裁定，應於送達後5日內，向本院提出抗告狀。
                            書記官  宋德華
中    華    民    國    99    年    4    月    13    日

司法院資訊處製作；財團法人民間司法改革基金會備份。
